臺灣基隆地方法院交通事件裁定　　　　100年度交聲字第548號
移送機關即
原處分機關　　交通部公路總局臺北區監理所基隆監理站
聲明異議人
即受處分人　　高浩順
上列聲明異議人即受處分人因違反道路交通管理處罰條例案件，
對於交通部公路總局臺北區監理所基隆監理站中華民國100 年11
月17日所為之處分（原處分案號：基監字第裁00-000000000號）
，聲明異議，本院裁定如下：
主  文
異議駁回。
理  由
一、原處分意旨略以：異議人即受處分人（下稱異議人）高浩順
    前因違反道路交通管理處罰條例第35條第1 項第1 款之規定
    ，依同條例第24條第1 項規定應接受道路交通安全講習，經
    交通部公路總局臺北區監理所基隆監理站（下稱基隆監理站
    ）於民國100 年7 月21日寄送講習通知單，至異議人位於基
    隆巿七堵區○○街37巷22之1 號2 樓戶籍地，通知應於100
    年8 月25日下午1 時0 分至1 時30分，至基隆監理站報到，
    接受3 小時道路交通安全講習。惟異議人本人收受上開講習
    通知單後，並未如期到案接受道安講習，基隆監理站於100
    年10月28日以北監基字第423004851 號舉發違反道路交通管
    理事件通知單（下稱舉發通知單）予以逕行舉發，嗣經基隆
    監理站再於100 年11月17日製作基監字第裁00-000000000號
    違反道路交通管理事件裁決書，以異議人違反道路交通管理
    處罰條例第24條第3 項前段規定（違反法條應為第24條第3
    項「前段」，且違規時間誤載為「100 年10月28日」，應更
    正為「100 年8 月25日」），無正當理由不依規定接受道路
    交通安全講習為由，裁處異議人罰鍰新臺幣（下同）1,800
    元，並應參加道路交通安全講習等語。
二、聲明異議意旨略以：伊因犯公共危險案件為監理站裁罰應參
    加道路安全講習，而該上開講習通知單確已為其所收受，然
    至監理站繳交同一案件之罰鍰金額時，承辦人員告知本件須
    於100 年12月31日前參加講習完畢即可，其於99年間亦曾涉
    犯公共危險案件，亦是如此辦理，且法律並無規定須於何時
    完成道安講習課程，爰依法提出異議云云。
三、按汽車駕駛人，有道路交通管理處罰條例第35條第1 項規定
    之情形者，應接受道路交通安全講習；又汽車駕駛人有同條
    例第24條第1 項各款、第2 項情形之一或本條例其他條款明
    定應接受道路交通安全講習者，無正當理由，不依規定接受
    道路交通安全講習者，處1,800 元罰鍰，道路交通管理處罰
    條例第24條第1 項第2 款、第3 項前段分別定有明文。次按
    處理違反道路交通管理事件，有關文書送達之程序，依行政
    程序法之規定，違反道路交通管理事件統一裁罰基準及處理
    細則第5 條亦有明文。而行政程序法中對於文書送達，於應
    受送達人之住居所、事務所或營業所為之，但在行政機關辦
    公處所或他處會晤應受送達人時，得於會晤處所為之；於應
    送達處所不獲會晤應受送達人時，得將文書付與有辨別事理
    能力之同居人、受雇人或應送達處所之接收郵件人員；另送
    達不能依行政程序法第72、73條規定為之者，得將文書寄存
    送達地之地方自治或警察機關，並作送達通知書2 份，1 份
    黏貼於應受送達人住居所、事務所、營業所或其就業處所門
    首，另1 份交由鄰居轉交或置於該送達處所信箱或其他適當
    位置，以為送達；於此情形，由郵政機關為送達者，得將文
    書寄存於送達地之郵政機關；寄存機關自收受寄存文書之日
    起，應保存3 個月，行政程序法第72條第1 項、第73條第1
    項、第74條分別定有明文。
四、經查：
  (一)異議人因有違反道路交通管理處罰條例第35條第1 項第1 款
    之違規，而依同條例第24條第1 項規定應接受道路交通安全
    講習，茲異議人未按期限到站接受道路交通安全講習，亦未
    辦理延訓，經基隆監理站以異議人「經通知無正當理由，不
    依規定接受道路交通安全講習」為由掣單予以舉發，再於
    100 年11月17日製作基監字第裁00-000000000號違反道路交
    通管理事件裁決書，裁處異議人罰鍰1,800 元，並應參加道
    路交通安全講習等情，有上開舉發通知單、裁決書各1 份在
    卷可稽，堪認屬實。
  (二)異議人雖稱：其至監理站繳交罰鍰時，該承辦人員告知本件
    須於100 年12月31日前參加講習完畢即可，其於99年間亦曾
    涉犯公共危險案件，當時亦是如此辦理，且法律並無規定須
    於何時完成道安講習課程云云。(1)按汽車駕駛人於接獲道路
    交通安全講習通知後，應按指定日期攜帶講習通知單、駕駛
    執照或國民身分證前往講習場所報到參加講習。如因病、服
    役、服刑、受保安感訓處分或動員機關之召集或徵集，或其
    他正當理由，無法參加講習時，應於接獲講習通知後，由其
    本人或家屬或服務之公司行號以書面檢同有關證明文件或其
    影本，向辦理講習單位申請延期講習，道路交通安全講習辦
    法第16條第1 項訂有明文。查異議人對於通知單由其本人於
    100 年7 月21日收受，且應於100 年8 月25日接受道路安全
    講習課程等情均不爭執，此有基隆監理站100 年12月8 日北
    監基四字第1002012627號函暨基監安講字第4212Ｚ000000000
    號道路交通安全講習通知單（蓋有與正本相符之戳章）及其
    送達證書各1 紙存卷為憑。揆諸前揭說明，上開講習通知單
    既已合法送達於異議人（自送達之日即100 年11月7 日起發
    生送達效力），其應於指定日期即100 年8 月25日到案接受
    道路交通安全講習，而異議人未遵期到案接受講習，亦未提
    出證據證明當日有何不能接受講習之正當理由，顯已構成道
    路交通管理處罰條例第24條第3 項前段之違規行為，已臻明
    確。(2)復查，異議人確於99年6 月29日因酒後駕車而違反道
    路交通管理處罰條例第35條第1 項第1 款之違規，應依同條
    例第24條第1 項規定應接受道路交通安全講習之事實，且異
    議人於99年10月18日接獲基隆監理站第00000000000000號道
    路交通安全講習通知後，業已按指定日期即99年12月16日前
    往講習場所報到參加講習，此有基隆監理站講習處理查詢單
    影本及該送達證書影本各1 份附卷可稽，顯見異議人已知應
    依通知書指定日期至指定場所接受道路交通安全講習一事，
    其辯稱為何不能相同辦理云云，難認有理。(3)況上開道路交
    通安全定期講習通知單，已將得申請延期之辦理程序、不依
    規定接受道路交通安全講習之責任等注意規定事項詳載於通
    知單背面，異議人理應遵守相關規定辦理，焉能自行決定何
    時到案接受講習，從而異議人以上揭情詞置辯，諒係卸責之
    詞，自不可採。
五、綜上所述，異議人確有違反道路交通管理處罰條例第24條第
    3 項前段之違規行為，原處分機關依該條項前段之規定（裁
    決書上舉發違反法條欄僅記載「第24條第3 項」，漏載「前
    段」，應予更正），裁處異議人罰鍰1,800 元，並應參加道
    路交通安全講習，核無違誤，本件異議為無理由，應予駁回
    。
六、據上論斷，應依道路交通管理處罰條例第87條第2 項、道路
    交通事件處理辦法第18條，裁定如主文。
中    華    民    國   100    年    12    月    21    日
                  交通法庭法    官  吳佳齡
以上正本證明與原本無異。
對於本件裁定如有不服，應於送達後5 日內，向本院提出抗告書
狀，敘述抗告之理由，抗告於臺灣高等法院。
中    華    民    國   100    年    12    月    21    日
                          書 記 官  莊智凱